臺灣高等法院刑事判決　　　　　　　　96年度交上易字第22號
　上　訴　人　臺灣桃園地方法院檢察署檢察官
　被　　　告　甲○○
上列上訴人因被告過失傷害案件，不服臺灣桃園地方法院95年度
交簡上字第95號，中華民國95年12月14日第一審判決（聲請簡易
判決處刑案號：臺灣桃園地方法院檢察署94年度偵字第 12547號
），提起上訴，本院判決如下：
    主  文
上訴駁回。
    理  由
一、本件檢察官聲請簡易判決處刑意旨略以：被告甲○○於民國
　　（下同）93年12月13日上午駕駛車牌號碼二Ｈ─一四五六號
  　之自用小客車，沿桃園縣楊梅鎮○○路由楊梅鎮往新屋鄉方
    向行駛，於同日上午11時45分許，行至同路段一０八號前，
    本應注意車前狀況，且應注意兩車併行之間隔，隨時保持必
    要之安全措施，而當時情形係日間自然光線、市區道路○路
    面鋪設柏油、乾燥並無缺陷、無障礙、視距良好等情況，並
    無不能注意之情事，竟疏未注意且未保持兩車併行之間隔及
    安全距離，至車輛左側保險桿與同向由乙○○騎乘之車牌號
    碼ＭＮＭ─一三八號重型機車右側車身發生擦撞，致乙○○
    人車倒地並受有第三腰椎骨折之傷害。因認被告甲○○涉犯
  　刑法第284條第1項前段之過失傷害罪嫌云云。
二、按犯罪事實應依證據認定之，無證據不得認定犯罪事實；又
    不能證明被告犯罪者，應諭知無罪之判決，刑事訴訟法第15
    4條第2項及第301條第1項分別定有明文。而所謂認定犯罪事
    實之證據，係指足以認定被告確有犯罪行為之積極證據而言
    ，該項證據自須適合於被告犯罪事實之認定，始得採為斷罪
    資料，如未能發現相當證據，或證據不足以證明，自不能以
    推測或擬制之方法，以為裁判之基礎（參照最高法院40年台
    上字第86號、76年台上字第4986號判例意旨）。又刑法上之
    過失犯，以行為人對於結果之發生應注意並能注意而不注意
    為成立要件，若危害之發生，非行為人所得預見，則無應注
    意而不注意之可言，自難令負刑法上過失之責（參照最高法
    院26年上字第1754號判例意旨），另告訴人之告訴，係以使
　　被告受刑事訴追為目的，是其陳述是否與事實相符，仍應調
  　查其他證據以資審認（參照最高法院52年台上字1300號判例
    ）。
三、查公訴人據以認定被告甲○○涉有上揭過失傷害犯行，無非
    係以告訴人乙○○之指述、長庚紀念醫院出具之診斷證明書
    、交通事故調查報告表、道路交通事故調查報告表及現場照
　　片等為其論據，訊據被告甲○○固供承有於上開時間，駕駛
  　車牌號碼二Ｈ─一四五六號自用小客車，於行經上開路段時
    ，與告訴人乙○○所騎乘之機車發生擦撞，告訴人乙○○因
    而受有上揭傷害等事實，惟被告堅詞否認涉有過失傷害之犯
　  行，辯稱：伊當時正常行駛於車道上，並於通過閃光路口時
    ，因車流量大遂將時速減至二十公里，緩速行駛，且與前車
    保持安全距離，本件事故之發生是因乙○○騎乘機車從大模
    路左轉進入楊新路後，沿路中心雙黃線附近騎駛，因見對向
    有來車，突偏右行駛至伊車道欲超車，不慎擦撞到伊車前保
　　險桿左側後倒地，伊看到機車冒出來便趕緊踩煞車，根本無
  　法閃避，伊無任何過失云云。經查：
(一)被告供承有於93年12月13日上午11時45分許，駕駛車牌號碼
    二Ｈ─一四五六號自用小客車，沿桃園縣楊梅鎮○○路由楊
    梅鎮往新屋鄉方向行駛，於行經楊梅鎮○○路一０八號前時
    ，與告訴人乙○○騎乘之車牌號碼ＭＮＭ─一三八號重型機
    車發生擦撞，告訴人因而受有第三腰椎骨折之傷害等情，並
　　有道路交通事故現場圖、調查報告表、長庚紀念醫院出具之
  　診斷證明書等各乙份在卷可稽。而依道路交通事故現場圖及
    事故調查報告表所載，本件車禍發生地點係在桃園縣楊梅鎮
　　○○路一０八號前，並非在交岔路口上，此並據被告供稱發
  　生事故的地點已過了交岔路口約16、17公尺云云，而告訴人
    乙○○於警詢及原審法院審理時亦指稱：伊經過閃紅燈之大
    模路口左轉進入楊新路，因當時旁邊車輛很多，遂沿著中心
    線（即雙黃線）附近行駛，打方向燈從中間慢慢往右邊靠過
    去，一往右靠過去，被告的車就從後面撞過來，撞到伊機車
    右後側排氣管，伊因而往右倒地，車禍發生地點距離大模路
    與楊新路口約五十公尺云云（見偵查卷第11頁，原審卷第33
    至36頁），是本件車禍事故之發生地點既非在交岔路口，被
    告自無於駕車行經交岔路口時，疏未注意減速慢行致肇本件
    事故之可言，台灣省桃園縣區車輛行車事故鑑定委員會及台
    灣省車輛行車事故覆議鑑定委員會所為之鑑定指認被告駕駛
    自小客車行經閃光黃燈交岔路口未減速慢行為本件車禍肇事
    次因乙節，容有誤會，尚難逕採為不利於被告之認定。
(二)本件車禍之發生，依告訴人乙○○指述係被告駕車自後追撞
    其所騎乘之機車排氣管所肇致，然此為被告所否認，被告並
　　以事故之發生係因告訴人乙○○自大模路左轉進入楊新路後
  　，沿路中心雙黃線附近行駛，因見對向有來車，突偏右行駛
    至其所駕駛之車道欲超車，因而擦撞其汽車左前方保險桿後
    倒地所致，茲查告訴人乙○○騎乘機車欲自大模路左轉進入
    楊新路時，本應即注意楊新路直行來車之動態，並於左轉楊
    新路後儘靠道路右側行駛，詎告訴人於楊新路車流量大之情
    況下仍逕左轉楊新路復未即儘靠道路右側行駛，竟沿道路中
    心雙黃線附近行駛，已有違道路交通規則，至告訴人雖以其
    係行駛於被告所駕駛汽車之前方，而遭被告自後方追撞其所
    騎乘機車之排氣管，致其因而人車倒地受傷，然查依車禍現
    場照片及被告所提出之車損照片觀之，本件車禍事故發生後
    ，告訴人乙○○所騎乘之上開機車車身未見明顯損害，而被
    告所駕駛之自用小客車車頭亦無明顯凹損、刮擦痕，僅在前
    保險桿左側、約略在左側車頭方向燈下方部位，留有一道與
　  車身平行之刮擦痕，且刮擦痕係由後往前延伸，亦即後方擦
    痕較明顯且較寬，而前方則較細較淡等情，此有該車禍現場
    照片、被告所提出之車損照片在卷可參（見偵查卷第29至31
    頁、第36頁），被告並供稱該刮擦痕是此次車禍所造成云云
    ，而經台灣桃園地方法院檢察署檢察官會同相關人員於94年
    8 月12日勘驗上開車牌號碼二Ｈ─一四五六號自用小客車及
    車牌號碼ＭＮＭ─一三八號重型機車後，發現該重型機車排
    氣管高度約略在該自用小客車輪胎位置，車子左保險桿位置
    約與機車後車燈燈罩高度相同，此有該勘驗筆錄乙份及照片
    五幀等在卷可稽（見偵查卷第44至47頁），是被告所駕駛之
    上開自小客車前保險桿左側所留之上開刮擦痕顯非係因碰撞
    告訴人乙○○騎乘之上開機車排氣管所造成，再者，被告果
    若係自後追撞告訴人所騎乘之上開機車，何以經勘驗結果，
    該機車後車燈燈罩未有何破損或裂痕之情，且若依告訴人所
    述於機車行進中遭被告自後追撞其機車右側之排氣管，則衡
    情機車應偏左傾倒，惟何以依告訴人所述當時人車係朝右方
    倒下（見原審卷第34頁），是告訴人乙○○上揭指述係遭被
    告自後方追撞其所騎乘之機車排氣管云云，殊與事實不符，
    而依被告及告訴人上揭所述，當時楊新路路段車流量大，則
    相較於車體短、窄，穿縫插隙極為靈活便捷之機車，而前後
    緊挨魚貫前行之自小客車車速當緩於機車，並參酌被告所駕
    駛之上開自用小客車前保險桿左側所留之與車身平行之刮擦
    痕，依其呈現之刮擦痕是後方擦痕較明顯且較寬，前方則較
　　細較淡之情，衡情應係遭由後往前之擦觸力道所致，綜上，
  　本件事故之發生應係因告訴人乙○○行駛機車甫轉入楊新路
    時，因該路段車流量大且無適當間隙得以穿越，乃違規沿雙
    黃線附近行駛，因見對向來車欲右偏至被告原所行進之車道
    ，於超車行進間不慎由後往前擦觸被告所駕駛之自用小客車
    保險桿左前側致人車倒地，是被告所辯告訴人原在其車輛左
    後方，因見來車而突偏右行駛至其所駕駛之車道欲超車而不
    慎擦撞到其所駕駛之自用小客車左前保險桿處云云，應屬事
    實，而堪採信，則本件車禍之發生既係因告訴人騎乘機車未
    依規定靠右行駛，而沿雙黃線附近行駛，行進間復突右偏欲
    自後方超越原行駛於該車道之被告，而與被告所駕駛之汽車
    發生擦撞，而被告依規定行駛於車道上，告訴人騎乘機車違
    規行駛於道路中心雙黃線附近，適因見對向來車，於行進中
    突偏右行駛並欲超越被告駕駛之自用小客車，因而不慎擦撞
    到汽車之左前保險桿處，而此自被告右後方前來並突偏右行
    駛之違規行為，實難科被告應預為注意並為適切之應變措施
    ，況查本件乃係告訴人於欲超車而突偏右切入被告行駛之車
    道時，不慎擦撞到被告所駕駛之自用小客車之左前保險桿處
    而人車倒地肇事，要無被告應注意而疏於注意之可言，自難
    令負刑法過失之責。
四、綜上所述，被告駕駛之上開自用小客車雖有於上揭時地與告
    訴人乙○○騎乘之機車發生擦撞，告訴人因而人車倒地致受
    有上述傷害，然並查無何積極證據足證被告就本件車禍之發
    生，有何應注意而疏於注意之過失行為，自難遽令其負過失
    傷害之罪責。被告所辯對於本件事故之發生並無過失云云，
    應堪採信，被告犯罪尚屬不能證明，原審因而以不能證明被
    告犯罪，而為被告無罪之諭知，經核並無不合，檢察官上訴
    意旨猶以被告既能明確供述告訴人乙○○係由大模路左轉楊
    新路之行車動向，其顯係行駛在告訴人之機車後方，而被告
    於駕駛汽車時，未與鄰車保持適當之間隔、距離，就本件車
    禍之發生自有過失，應負過失傷害罪責，而指摘原審判決被
    告無罪係屬不當，尚難認有理由，應予駁回。
據上論斷，應依刑事訴訟法第368條，判決如主文。
本案經檢察官黃全祿到庭執行職務。
中　　華　　民　　國　　96　　年　　 4　　月　　4　　日
　　　　　　　　　刑事第五庭    審判長法　官  吳  敦
　　　　　　　　　　　　　　　　　    法　官  吳啟民
　　　　　　　 　 　　　　　　　　　　法　官  張傳栗
以上正本證明與原本無異。
不得上訴。
                                      書記官  何子傑
中　　華　　民　　國　　96　　年　　4 　　月　　4 　　日
